【裁判字號】    92,訴,720
【裁判日期】    920417
【裁判案由】    毒品危害防制條例
【裁判全文】
臺灣板橋地方法院刑事判決                          九十二年度訴字第七二號
    公  訴  人  臺灣板橋地方法院檢察署檢察官
    被      告  甲○○
右列被告因毒品危害防制條例案件，經檢察官提起公訴（九十一年度毒偵字第四二○
三號），本院判決如左：
    主  文
甲○○連續施用第一級毒品，處有期徒刑捌月，扣案之注射針筒柒支、夾鏈空袋陸個
均沒收；又連續施用第二級毒品，處有期徒刑肆月。應執行有期徒刑拾壹月，扣案之
注射針筒柒支、夾鏈空袋陸個均沒收。
    事  實
一、甲○○前因施用毒品案件，經依台灣苗栗地方法院以九十一年度毒聲字第五三一
    號裁定送觀察、勒戒後，認無繼續施用毒品安非他命之傾向，經台灣苗栗地方法
    院檢察署檢察官以九十一年度毒偵字第五二○號為不起訴處分確定。嗣甲○○復
    基於概括犯意，自民國九十一年八月間起至同年十一月二十八日止，在台北縣樹
    林市○○街七十一號四樓住處，分別以注射針筒施打注射之方式施用第一級毒品
    海洛因，及以燒烤成煙後用玻璃球吸食器吸食之方式施用第二級毒品安非他命，
    嗣經警於九十一年十一月二十九日十七時五十分許，在上址查獲，並扣得其所有
    供施用海洛因之注射針筒七支、夾鏈空袋六個。經依台灣板橋地方法院九十一年
    度毒聲字第三九五○號裁定送勒戒所觀察、勒戒後，認有繼續施用毒品之傾向，
    經台灣板橋地方法院以九十一年度毒聲字第四二二七號裁定令入勒戒處所強制戒
    治。
二、案經苗栗縣警察局竹南分局報請臺灣板橋地方法院檢察署檢察官偵查起訴。
    理  由
一、上述事實，已經被告甲○○於本院審理中坦白承認，並有注射針筒七支、夾鏈空
    袋六個扣案足資佐證。且被告於九十一年十一月二十九日為警查獲時，所採集之
    尿液經送苗栗縣衛生局檢驗結果，呈嗎啡及甲基安非他命陽性反應，此有該局煙
    毒尿液檢驗成績書乙紙在卷足證，又按海洛因經注射或吸入人體後，約百分之八
    十於二十四小時內自尿中排出，一般而言，尿液中能否驗出嗎啡陽性反應與其投
    與量、投與途徑、採尿時間、個人體質及檢測方法之靈敏度有關，國外曾有文獻
    報導注射六毫克之海洛因鹽酸鹽，其代謝物嗎啡之平均可檢出時限約為二十六小
    時，業經行政院衛生署藥物食品檢驗局於八十一年九月八日以藥檢壹字第八一一
    四八八五號函述綦詳。再參諸海洛因係由嗎啡經化學合成之半人工合成品，其毒
    性倍於嗎啡，其施打或吸食後經人體代謝作用而分解成毒性較低之嗎啡，而於尿
    液中被檢測出，故吸食或施打海洛因或嗎啡在尿液中均以嗎啡形態被檢測出，此
    為本院歷來審理此類案件職務上所已知悉，並經行政院衛生署藥物食品檢驗局上
    述函文敘明，復觀以目前一般常見施用之毒品皆係海洛因，甚少或甚至未見有施
    用鴉片或嗎啡者之常情，則被告係施用第一級毒品海洛因，應堪認定。又安非他
    命經口服投與後約百分之七十於二十四小時內自尿中排出，約百分之九十於九十
    六小時內自尿水中排出，由於目前國內尿液中甲基安非他命之檢驗為鑑定其是否
    呈陽性反應尚未定其含量，且甲基安非他命成分之檢出與其投與方式、投與量、
    個人體質、採尿時間與檢測儀器之精密等諸多因素有關，因此僅憑尿液中呈現安
    非他命陽性反應，並無法確切推算吸用時間距採集時間之長短，惟依上述資料推
    算，最長可能不會超過四日，業經行政院衛生署藥物食品檢驗局八十一年二月八
    日（八一）藥檢壹字第一一五六號函公告在案，被告於九十一年十一月二十九日
    經警所採之尿液，經送驗結果，呈安非他命類陽性反應，有如前述，足見被告在
    經警採尿前之九十六小時內某時點，曾有施用第二級毒品安非他命之事實。又被
    告前因施用第一級毒品海洛因案件，經台灣苗栗地方法院裁定送觀察、勒戒後，
    認無繼續施用毒品之傾向，由台灣苗栗地方法院檢察署檢察官以九十一年度毒偵
    字第五二○號為不起訴處分確定之事實，此有不起訴處分書及台灣板橋地方法院
    檢察署刑案資料查註記錄表及台灣高等法院被告全國前案紀錄表各一份在卷足憑
    ；而被告確係於不起訴處分確定後五年內，再犯毒品危害防制條例第十條之罪，
    經觀察、勒戒後，有繼續施用毒品之傾向一節，亦有台北看守所附設勒戒處所九
    十一年十二月十三日有無繼續施用毒品傾向證明書一份附卷可參。另被告業經台
    灣板橋地方法院以九十一年度毒聲字第四二二七號裁定令入戒治處所強制戒治等
    情，有該裁定書乙紙在卷可憑。是被告施用第一級毒品海洛因及第二級毒品安非
    他命之犯行，均足以認定。
二、按海洛因、安非他命分屬毒品危害防制條例第二條第二項第一款、第二款所定之
    第一級毒品與第二級毒品，核被告所為，係犯毒品危害防制條例第十條第一項之
    施用第一級毒品罪及同條第二項之施用第二級毒品罪。其施用前後持有海洛因、
    安非他命之低度行為，應為施用海洛因、安非他命之高度行為所吸收，均不另論
    罪；又其先後多次施用第一級毒品海洛因、第二級毒品安非他命之行為，均時間
    緊接，方法相同，所犯各為構成要件相同之罪，顯皆係基於概括犯意而為之，為
    連續犯，均應依刑法第五十六條之規定均論以一罪，並各加重其刑；再其上開施
    用海洛因、安非他命之行為，犯意各別，構成要件互異，應予分別論罪，合併處
    罰。本院審酌被告前已因施用毒品海洛因、安非他命而受觀察勒戒，竟仍再度施
    用，顯見其沉溺毒品無法自拔，自制力薄弱，及其施用次數、期間、施用毒品係
    戕害自己身體健康之犯罪，及犯罪後於本院審理中能坦白承認犯行，態度良好等
    一切情事，分別量處如主文所示之刑，並定其應執行之刑，以示懲戒。
三、扣案之注射針筒七支、夾鏈空袋六個，，係被告所有供其施打第一級毒品海洛因
    所用之物，已經被告供明在卷，應依刑法第三十八條第一項第二款之規定沒收。
四、依刑事訴訟法第二百九十九條第一項前段，毒品危害防制條例第十條第一項、第
    二項，刑法第十一條前段、第五十六條、第五十一條第五款、第三十八條第一項
    第二款，判決如主文。
本案經檢察官王家春到庭執行職務
中      華      民      國    九十二    年      四      月     十七     日
                                  臺灣板橋地方法院刑事第一庭
                                          法  官  梁宏哲
右正本證明與原本無異。
如不服本判決，應於判決送達後十日內，向本院提出上訴狀。
                                          書記官  張文惠
中      華      民      國    九十二    年      四      月     十七     日
附錄本案所犯法條全文
毒品危害防制條例第十條：
施用第一級毒品者，處六月以上五年以下有期徒刑。
施用第二級毒品者，處三年以下有期徒刑。


司法院資訊處製作；財團法人民間司法改革基金會備份。
